【裁判字號】    99,上易,572
【裁判日期】    990527
【裁判案由】    傷害
【裁判全文】
臺灣高等法院刑事判決                 99年度上易字第572號
上  訴  人  臺灣臺北地方法院檢察署檢察官
被      告  乙○○
            丙○○
上列上訴人因被告傷害案件，不服臺灣臺北地方法院98年度易字
第2895號，中華民國99年1 月15日第一審判決（起訴案號：臺灣
臺北地方法院檢察署98年度偵字第10359 號），提起上訴，本院
判決如下：
    主  文
上訴駁回。
    事  實
一、乙○○在臺北市○○區○○路2號「NOVA資訊廣場」1樓設攤
    販售電腦資訊商品，與經營同業之甲○○有商業競爭關係，
    其於民國98年3月19日22時許，在NOVA資訊廣場2樓，見其胞
    弟丙○○（另為無罪之諭知，詳後述）因電腦記憶卡報價問
    題與甲○○發生激烈爭執，遂基於傷害之犯意，上前拉扯甲○○之頭、頸部，甲○○因而受有右臉頰、右耳上方、右側
    頸部瘀傷等傷害。
二、案經告訴人甲○○訴由臺北市政府警察局中正第一分局（下
    稱中正一分局）報告臺灣臺北地方法院檢察署檢察官偵查後
    ，聲請逕以簡易判決處刑，原審認不宜逕以簡易判決處刑，
    改適用通常程序審理。
    理  由
壹、證據能力方面：
一、按被告以外之人於審判外之言詞或書面陳述，除法律有規定
    者外，不得作為證據；又被告以外之人於偵查中向檢察官所
    為之陳述，除顯有不可信之情況者外，得為證據，刑事訴訟
    法第159條第1項、第159條之1第2 項分別定有明文。告訴人
    甲○○於警詢中之陳述，對於被告乙○○、丙○○而言，係
    被告以外之人於審判外之言詞陳述，經查無同法第159條之1
    至第159條之5所定例外得為證據之情形，依同法第159條第1
    項之規定，無證據能力。至告訴人於檢察官訊問時之陳述，
    係當庭以證人身分而為之，且經依法具結，復查無有何顯不
    可信之情況，依同法第159條之1第2項之規定，得為證據。
二、又按被告以外之人於審判外之陳述，雖不符前4 條（即刑事
    訴訟法第159條之1至第159條之4）之規定，而經當事人於審
    判程序同意作為證據，法院審酌該言詞陳述或書面陳述作成
    時之情況，認為適當者，亦得為證據，同法第159條之5 第1
    項規定甚明。證人游仁德、吳俊宏於警詢中之陳述，經檢察
    官及被告2 人於原審審理時均表示同意作為證據及不需傳喚
    對質 (原審卷第40頁反面)， 本院審酌言詞陳述作成時之情
    況，係檢察官發指揮書命中正一分局補足目擊證人到場說明
    本件案發現場情形而製作之筆錄，且被告2 人於本院就證人
    游仁德、吳俊宏於警詢中陳述之證據能力亦未表示爭執，依
    其等陳述之外部客觀情況，認為適當，又其證詞為證明犯罪
    事實之存否所必要，揆諸前揭意旨，應認證人游仁德、吳俊
    宏於警詢中之證詞有證據能力，另其餘憑以認定本案犯罪事
    實之證據資料，均經依法踐行調查證據程序，當事人於本院
    言詞辯論終結前亦未聲明異議，本院審酌證據資料製作時之
    情況，均無違法不當及證明力明顯過低之瑕疵，亦查無依法
    應排除其證據能力之情形，認以之作為證據應屬適當，皆有
    證據能力。
貳、實體方面：
一、被告乙○○部分：
    訊據被告乙○○固坦承有於前揭時、地，因見其胞弟丙○○
    與告訴人發生爭執，而上前拉扯告訴人衣領，並當場與告訴
    人發生肢體拉扯之事實，惟矢口否認有何傷害犯行，辯稱：
    伊見丙○○與告訴人發生爭吵，即上前阻止並拉開丙○○，
    ，並無出手毆打告訴人，當天只是輕微的推擠，理應不會有
    傷云云。惟查：
(一)被告乙○○固坦承有於前揭時、地，因見其胞弟丙○○與告
    訴人發生爭執，而上前拉扯告訴人衣領，並當場與告訴人發
    生肢體拉扯之等情，為被告乙○○所自承，核與證人即告訴
    人於偵訊及原審審理時證述：伊體型看起來比丙○○壯，乙○○因看其胞弟丙○○比較瘦弱就加進來，抓我脖子拉我的
    頭，大部分的傷勢都是乙○○造成的，比較明顯的都是乙○○造成的，不論是抓伊還是拉伊等語相符 (98年度偵字第10
    359號卷第28頁，原審卷第29頁)，且經證人即現場目擊者沈
    維新（NOVA資訊場2樓「快樂DV」店負責人）於原審審理時
    證稱：伊有見到被告乙○○去拉扯告訴人之衣服，告訴人的
    脖子紅紅的，衣服快要扯破等語明確(原審卷第39頁正反面)
    ；另目擊證人游仁德（NOVA資訊廣場管理部副店長）、吳俊
    宏（NOVA資訊廣場保全人員）均於警詢中陳述於衝突過程中
    見到被告乙○○與告訴人拉扯等語甚詳，且告訴人因此受有
    右臉頰、右耳上方、右側頸部瘀傷等傷害一情，此有國立臺
    灣大學醫學院附設醫院（下稱臺大醫院）診斷證明書1紙及
    告訴人受傷照片4幀在卷可按(98年度偵字第10359號卷第22
    至24頁)。足見告訴人所受上開傷害，確係遭被告乙○○於
    前揭時、地拉扯所致無疑。再被告亦於原審及本院審理時自
    承伊與告訴人發生肢體拉扯或推擠之過程中，有可能造成告
    訴人受傷等語(原審卷第24頁，本院卷第35頁反面)，益證被
    告乙○○對於其拉扯告訴人之頭、頸部，將造成告訴人受傷
    之事實有所預見，是被告乙○○於前揭時、地，與告訴人發
    生拉扯之際，其主觀上確有傷害之犯意，應堪認定，被告乙○○上開所辯，委不足採。綜上所述，本件事證明確，被告
    乙○○犯行洵堪認定，應依法論科。
(二)論罪科刑：
    核被告乙○○所為，係犯刑法第277條第1項之傷害罪。
二、被告丙○○部分：
(一)公訴意旨略以：被告丙○○與告訴人甲○○於前揭時、地，
    因發生嫌隙而爭吵，人在1 樓被告丙○○之胞兄被告乙○○
    （涉犯傷害部分，另為有罪之諭，見前述）知悉後立即前往
    2 樓，被告丙○○竟與被告乙○○共同基於傷害之犯意聯絡
    ，與告訴人拉生拉扯，致告訴人受有上開傷害。因認被告丙○○涉犯刑法第277條第1項之傷害罪嫌。
(二)按犯罪事實應依證據認定之，無證據不得認定犯罪事實；又
    不能證明被告犯罪者，應諭知無罪之判決，刑事訴訟法第15
    4條第2項、第301條第1項分別定有明文。又事實之認定，應
    憑證據，如未能發現相當證據，或證據不足以證明，自不能
    以推測或擬制之方法，為裁判基礎；且認定犯罪事實所憑之
    證據，雖不以直接證據為限，間接證據亦包括在內，然而無
    論直接證據或間接證據，其為訴訟上之證明，須於通常一般
    之人均不致有所懷疑，而得確信其為真實之程度者，始得據
    為有罪之認定，倘其證明尚未達到此一程度，而有合理之懷
    疑存在而無從使事實審法院得有罪之確信時，即應由法院為
    諭知被告無罪之判決 (最高法院40年台上字第86號、76年台
    上字第4986號判例可資參照)。 而告訴人之告訴，係以使被
    告受刑事訴追為目的，是其陳述是否與事實相符，仍調查其
    他證據以資審認，始得為不利於被告之認定。
(三)檢察官起訴意旨認被告丙○○涉犯上開罪嫌，無非以告訴人
    於警詢中指訴及檢察官訊問時以證人身分證述伊與被告丙○○於前揭時、地因電腦記憶卡報價問題發生爭論，一言不合
    ，被告丙○○出手毆打伊等語，並提出前開臺大醫院診斷證
    明書1紙、告訴人受傷照片4紙、NOVA資訊廣場監視錄影光碟
    1遍及翻拍照片4紙等資料，為其所憑之論據。訊據被告丙○○固坦承有於前揭時、地因電腦記憶卡報價問題與告訴人發
    生爭執，惟堅決否認有何傷害犯嫌，辯稱：當時伊與告訴人
    發生爭執，伊胞兄乙○○就到場將伊與告訴人分開，伊僅有
    與告訴人爭吵，並無語告訴人發生肢體接觸等語。
(四)經查：
  1.證人即告訴人於原審審理時證述：丙○○於一開始發生爭執
    時動手毆打伊，不是打頭是打伊身體，丙○○打的地方沒有
    驗到傷，但其的確有打伊等語 (原審卷第29頁)， 告訴人所
    受前開傷害，是否係被告丙○○所造成，尚非無疑。且證人
    即現場目擊者游仁德、吳俊宏於警詢中均一致陳稱：於衝突
    過程中，只見到乙○○與告訴人拉扯等語 (98年度偵字第10
    359 號卷第52、55頁)； 另現場目擊證人沈維新亦於原審審
    理時證稱：伊看到丙○○跟告訴人問問題，接著越講越大聲
    ，不知為何吵架，好像互相要去靠近對方，乙○○跑去擋住
    丙○○，丙○○一直被乙○○拉到後面去，丙○○沒有與告
    訴人有肢體衝突等語 (原審卷第39頁正反面)， 足見被告丙○○並未出手毆打或拉扯告訴人無疑。
  2.雖卷附現場監視錄影光碟經原審於審理期日當庭勘驗結果，
    被告乙○○確有以右手推檔告訴人同時以左手推檔被告丙○○之際，被告丙○○亦有拉告訴人之左腳致告訴人往前彎腰
    等情。惟告訴人於原審審理時陳稱上開攝影機角度照不到伊
    被毆打之地方等語 (原審卷第30頁)， 而被告丙○○則稱上
    開動作係因告訴人拉伊左手，伊拉告訴人的手支撐等語 (原
    審卷第24頁)。 既告訴人指訴其遭被告丙○○毆打之處在上
    開現場監視攝影鏡頭之外，故上開勘驗結果尚難據為不利於
    被告丙○○事實之認定。
  3.被告乙○○於前揭時、地，因見被告丙○○與告訴人發生激
    烈爭執，遂基於傷害之犯意，上前拉扯甲○○之頭、頸部，
    造成告訴人受有右臉頰、右耳上方、右側頸部瘀傷等傷害之
    事實，業經認定如前。再參酌證人沈維新於原審審理時證述
    ：伊在現場並未聽到丙○○跟乙○○提及要毆打告訴人等語
     (原審卷第40頁)， 顯見被告2 人出手拉扯告訴人致告訴人
    受傷之犯行間，無確實之證據足證與彼等間有傷害告訴人之
    合議，而認無犯意之聯絡及行為之分擔可言。又告訴人指訴
    被告丙○○於雙方發生衝突之初，即有出手毆打其身體一事
    ，除告訴人片面之指訴外，並無其他事證以實其說，另查無
    積極事證足認被告2 人所為傷害犯行間，有何犯意之聯絡及
    行為之分擔，尚難逕以刑法傷害罪責相繩。
  4.此外，復查無其他積極證據足以證明被告丙○○確有檢察官
    所指上開犯行，揆諸前揭法律規定及判例意旨，應為被告無
    罪之諭知。
參、原審審理結果，認被告乙○○罪證明確，並審酌被告乙○○
    與告訴人為販售電腦資訊商品之同業，雙方因有商業競爭關
    係而生怨隙，竟偶因電腦記憶卡報價問題而萌生傷害犯意出
    手拉扯告訴人受有上開傷害，再參酌其智識程度、生活狀況
    、告訴人所受傷害之程度及尚未與告訴人達成和解等一切情
    狀，量處拘役50日，並諭知易科罰金之折算標準等，經核尚
    屬妥適，公訴人上訴指摘原判決此部分不當為無理由，應予
    駁回。又按認事採證證據之取捨及證據證明力之判斷，俱屬
    事實審法院之職權，苟無違背證據法則，自不能指為違法。
    又供述證據前後雖有差異或矛盾，事實審法院非不可本於經
    驗及論理法則，斟酌其他情形，作合理之比較，定其取捨，
    其就供述證據之一部，認為真實者，予以採取，亦非法則所
    不許。告訴人或證人供述之證據前後縱有差異，事實審法院
    依憑告訴人或證人前後之供述證據，斟酌其他證據，本於經
    驗法則與論理法則，取其認為真實之一部，作為論罪之證據
    ，自屬合法，不能謂所認事實與供述證據之部分不符，即指
    判決有證據上理由矛盾之違法。查原審已綜合證人游仁德、
    吳俊宏先後之供述，並參酌證人沈維新之供述證據本於經驗
    法則與論理法則，論述不利被告乙○○之證言判斷取捨之理
    由，並憑以認定被告2 人非具有共同傷害告訴人之犯意聯絡
    至為明確，是自難僅以上揭供述內容，即為被告丙○○有為
    此犯行之認定。原審審理結果，認無積極證據足資證明被告
    丙○○有公訴人所指之前開犯行，而為被告丙○○無罪之諭
    知，尚無不合，公訴人上訴指摘原判決此部分不當為無理由
    。綜上，檢察官上訴意旨就同一證據資料為相異之評價據以
    指摘原判決採證不當，均為無理由，均應予駁回。
據上論斷，應依刑事訴訟法第368條，判決如主文。
本案經檢察官黃全祿到庭執行職務。
中    華    民    國    99    年    5     月    27    日
                  刑事第二十三庭    審判長法  官  許宗和
                                          法  官  潘進柳
                                          法  官  沈君玲
以上正本證明與原本無異。
不得上訴。
                                          書記官  彭于瑛
中    華    民    國    99    年    5     月    31    日

司法院資訊處製作；財團法人民間司法改革基金會備份。
